【裁判字號】    97,上訴,4217
【裁判日期】    971113
【裁判案由】    偽造文書等
【裁判全文】
臺灣高等法院刑事判決                97年度上訴字第4217號
上  訴  人
即  被  告  甲○○
選任辯護人  劉韋廷  律師
上列上訴人因偽造文書等案件，不服臺灣板橋地方法院97年度訴
字第1267號，中華民國97年7月28日第一審判決（起訴案號：臺
灣板橋地方法院檢察署97年度偵字第6813號），提起上訴，本院
判決如下：
    主  文
上訴駁回。
    事實及理由
一、本案經本院審理結果，認第一審對上訴人即被告甲○○論以
    刑法第339條第1項詐欺取財罪，量處有期徒刑 8月。核其認
    事用法及量刑均無不當，應予維持。本院並引用第一審判決
    書記載之事實、證據及理由（如附件）。
二、被告上訴意旨略以：(一)本件係第三人利用被告之身分證盜刷
    告訴人乙○○之信用卡，再嫁禍予被告。原審未調閱金周發
    銀樓之監視錄影帶，亦未勘驗盜刷簽名欄之文字或比對信用
    卡上之指紋，豈能認定被告即為當日刷卡消費之人。又證人
    潘麗縫指認刷卡消費之人身上有香水味，惟被告並無使用香
    水之習慣。且被告手上有明顯之刺青，證人潘麗縫豈有不注
    意之理。原審僅依證人潘麗縫片面之指認，遽認被告係刷卡
    消費之人，不符經驗、論理法則。(二)告訴人乙○○證稱：信
    用卡並未失竊，簽名處原係中文姓名，惟簽名遭刮除等語。
    證人潘麗縫卻證稱：信用卡上之簽名係英文等語。2 人所述
    顯有予盾。(三)被告庭呈之96年12月10日、97年 5月20日之診
    斷證明書上之用印均相同，長庚紀念醫院基隆分院竟認97年
    5 月30日之診斷證明書為真正，96年12月10日之診斷證明書
    非真正，顯有矛盾。(四)原審量刑過重云云。
三、經查：
  (一)按被告以外之人於審判外之言詞或書面陳述，除法律有規定
    者外，不得作為證據；又被告以外之人於審判外之陳述，雖
    不符合同法第159條之1至第159條之4之規定，但經當事人於
    審判程序同意作為證據，法院審酌該言詞陳述或書面陳述作
    成時之情況，認為適當者，亦得為證據。當事人、代理人或
    辯護人於法院調查證據時，知有第159條第1項不得為證據之
    情形，而未於言詞辯論終結前聲明異議者，視為有前項之同
    意，刑事訴訟法第159條第1項及第159條之5分別定有明文。
    本判決下列所引用之證據資料，均經依法踐行調查證據程序
    ，當事人於本院言詞辯論終結前亦未聲明異議，本院審酌證
    據資料製作時之情況，均無違法不當及證明力明顯過低之瑕
    疵，亦查無依法應排除其證據能力之情形，認以之作為證據
    應屬適當，皆有證據能力。
  (二)告訴人乙○○所有之聯邦銀行卡號0000000000000000號信用
    卡，遭人刮損背面簽名處，於96年12月10日下午 1時17分許
    ，持往臺北縣中和市○○路60號金周發銀樓刷卡新臺幣（下
    同）32,400元，向證人潘麗縫購買黃金飾品之事實，業據告
    訴人乙○○、證人潘麗縫於原審審理時具結證述明確（見原
    審卷第91至99頁），且有聯邦銀行信用卡盜刷明細、信用卡
    簽帳單各1件附卷可資佐證（ 見97年度偵字第6813號卷第15
    至16頁）。而證人潘麗縫於原審審理時具結證稱：「（問：
    於案發時有無看過被告？）就是被告。」、「（問：你是於
    案發後96年12月27日指認照片，有無指認錯誤的可能？）絕
    對沒有。」、「…我當時有請他拿出身分證，我有核對身分
    證上，跟本人是一樣的，我還把資料抄下來。」、「（當庭
    以聲音辨識）可以確認被告是當天到我店消費之人…」等語
    （見原審卷第94頁），並有證人潘麗縫核對該名消費者身分
    證件後抄寫之資料 1件在卷足稽（見上揭偵卷第16頁），足
    認被告確有於96年12月10日下午 1時37分許，持告訴人乙○
    ○之聯邦銀行信用卡，在金周發銀樓刷卡32,400元，向證人
    潘麗縫詐取黃金飾品。原審據證人潘麗縫之證詞，認定被告
    即係刷卡消費之人，並無違反經驗及論理法則。
  (三)被告雖辯以：告訴人乙○○證稱：信用卡並未失竊，簽名處
    原係中文姓名，惟簽名遭刮除等語。證人潘麗縫卻證稱：信
    用卡上之簽名係英文等語。 2人所述顯有矛盾云云。經查，
    證人潘麗縫於原審審理時具結證稱：「（問：…信用卡的背
    面是中文字？）我記得應該是英文字，我沒有看到中文字，
    如果我看到乙○○的名字，男生女生我分的出來，當然不會
    讓對方購買，簽帳單也是簽英文字。」等語（見原審卷第93
    頁）。而依一般社會生活經驗，「乙○○」為女性用名，被
    告當不致冒用其名義，乃於簽帳單上隨意塗寫英文作為署名
    ，並於證人潘麗縫確認消費對象之際，出示個人國民身分證
    為之，使證人潘麗縫誤信該信用卡確為被告所有。是告訴人
    乙○○所有之聯邦銀行信用卡簽名欄內原簽之中文字，自係
    遭被告故意刮損，以利其盜刷信用卡甚明。是無論被告於盜
    刷信用卡前有無於信用卡上偽簽英文姓名，告訴人乙○○與
    證人潘麗縫所述皆無矛盾。
  (四)被告另辯以：證人潘麗縫雖指認刷卡消費之人身上有香水味
    ，惟被告並無使用香水之習慣。且被告手上有明顯之刺青，
    證人潘麗縫豈有不注意之理云云。惟平日無使用香水習慣之
    人亦可使用香水。且被告以衣物掩飾其手上之刺青，並非難
    事。被告上開所辯，自難為有利於被告之認定。
  (五)被告迄無法提出長庚紀念醫院96年12月10日診斷證明書及費
    用收據之正本，且原審檢附被告所提96年12月10日診斷證明
    書、費用收據影本，向長庚紀念醫院函詢被告於96年12月10
    日就診、領藥之確切時間，經該院函覆稱：「貴院來函檢附
    之病患甲○○診斷證明書影本，經查其上之醫院及院長章均
    非本院診斷書所用之印章，且該張診斷證明書之就醫期日與
    本院所留存之診斷書副本日期96年10月20日相左。孔君因罹
    患精神官能症合併焦慮及憂鬱，於96年10月20日11時21分至
    本院精神科就醫，並要求醫師開立診斷證明書。另貴院來函
    檢附之病患費用收據，經依收據編號及費用額查證，該張費
    用收據之就醫日應是96年11月30日…。」等語，有財團法人
    長庚紀念醫院基隆分院97年5月8日（97）長庚院基法字第85
    號函暨96年10月20日診斷證明書正本1件存卷為憑（ 見原審
    卷第55頁、第83頁）。觀諸卷存之96年10月20日診斷證明書
    正本，與96年12月10日之診斷證明書影本（見原審卷第46頁
    ），其差異僅在於日期，被告應係塗改96年10月20日之診斷
    證明書之日期再影印成96年12月10日之診斷證明書至為灼然
    。至被告庭呈之97年 5月20日之診斷證明書影本，經向長庚
    醫院基隆分院查詢結果固屬真正，有電話紀錄查詢表在卷可
    稽（見原審卷第122頁）。惟此與被告提出之96年12月10 日
    長庚紀念醫院診斷證明書、費用收據影本之真偽要屬二事，
    二者亦無矛盾可言。
  (六)金周發銀樓之監視錄影帶於案發後1個月即被洗掉重錄，有
    電話記錄查詢表在卷可稽（見原審卷第121頁）。又被告於
    96年12月10日之出勤狀況及打卡紀錄，業已遺失，亦有大學
    光學科技股份有限公司97年5月16日函附卷可按（見原審卷
    第64頁）。被告於本院審理時雖另請求調閱大學光學科技股
    份有限公司（下稱大學公司）監視錄影帶云云，惟未具體指
    明其待證事實，亦未證明該公司有設置監視錄影機，且時隔
    已遠，縱有監視錄影帶亦不可能保存至今，自無進行無益調
    查之必要。又被告係於簽帳單上隨意塗寫無法辨識之英文作
    為署名，自無從鑑定比對是否係被告之字跡。又信用卡已為
    告訴人乙○○剪卡寄回聯邦銀行，業據告訴人乙○○陳明在
    卷（見原審卷第99頁）。被告徒以不能調查之證據，指摘原
    審未盡調查之能事，自不可採。
  (七)按量刑之輕重，係屬事實審法院得依職權自由裁量之事項，
    茍於量刑時，已依行為人之責任為基礎，並斟酌刑法第57條
    各款所列情狀，而未逾越法定範圍，又未濫用其職權，即不
    得遽指為違法。本件原判決於量刑時，已依上揭規定，審酌
    被告正值青壯，不思自食其力，奮發有為，竟利用任職大學
    公司而得自由進出同事放置個人物品場所之便，擅取告訴人
    乙○○之信用卡刷卡消費，漠視他人財產權益，應予非難，
    兼衡被告之素行、智識程度，其犯罪之動機、目的、手段、
    所獲利益及所肇損害，暨被告犯後圖以變造診斷證明書、費
    用收據之方式，假造不在場證明，藐視司法公權力之態度等
    一切情狀，量處如上述之刑，既未逾越法定刑度，亦未濫用
    自由裁量之權限，量刑亦屬妥適，核無違法或不當之情形。
四、被告上訴意旨猶執前詞指摘原判決不當，為無理由，應予駁
    回。
據上論斷，應依刑事訴訟法第368條、第373條，判決如主文。
本案經檢察官吳春麗到庭執行職務。
中    華    民    國    97    年    11    月    13    日
                  刑事第七庭    審判長法  官  陳晴教
                                      法  官  游紅桃
                                      法  官  楊智勝
以上正本證明與原本無異。
被告不得上訴。
檢察官如不服本判決，應於收受送達後10日內向本院提出上訴書
狀，其未敘述上訴之理由者並得於提起上訴後10日內向本院補提
理由書（均須按他造當事人之人數附繕本）「切勿逕送上級法院
」。
                                      書記官  張美華
中    華    民    國    97    年    11    月    13    日


司法院資訊處製作；財團法人民間司法改革基金會備份。
